【裁判字號】    90,台非,378
【裁判日期】    901116
【裁判案由】    偽造文書
【裁判全文】
最高法院刑事判決                                  九十年度台非字第三七八號
    上訴人  最高法院檢察署檢察總長
    被  告  甲○○
右上訴人因被告偽造文書案件，對於台灣桃園地方法院中華民國八十九年十一月二十
一日第一審確定判決（八十九年度訴字第八七四號，起訴案號：台灣桃園地方法院檢
察署八十九年度偵字第六○八一號），認為部分違法，提起非常上訴，本院判決如左
：
    主  文
上訴駁回。
    理  由
非常上訴理由稱：「按判決所載理由矛盾者其判決當然為違背法令，刑事訴訟法第三
百七十九條第十四款定有明文。又科刑之判決書其宣示之主文，與所載之事實及理由
必須互相適合，否則即屬理由矛盾，其判決當然為違背法令（參照  貴院六十四年台
上字第八九三號判例）。本件被告甲○○行使偽造私文書一案，原判決於主文中諭知
：「被告甲○○共同連續行使偽造私文書，足以生損害於他人，處有期徒刑月，緩
刑貳年」，惟查於理由欄中係載明被告甲○○部分諭知緩刑三年。依首開說明，自屬
判決所載理由矛盾，顯有不適用法則之違背法令。案經確定，爰依刑事訴訟法第四百
四十一條、第四百四十三條提起非常上訴，以資糾正」等語。
本院按非常上訴乃對於確定判決之審判違背法令而設之救濟方法，故非常上訴應以該
案件之審判係違背法令為理由，所謂審判違背法令，係指法條之適用而言，即該案件
之審判有適用法條錯誤之違背法令情形，且又別無其他救濟方法始有以非常上訴糾正
其錯誤之必要。復按刑事判決文字顯係誤寫而不影響於全案情節與判決本旨者，參照
民事訴訟法第二百三十二條規定，原審法院得以裁定更正之，業經大法官會議釋字第
四三號解釋有案。本件原判決於主文諭知：「甲○○共同連續行使偽造私文書，足以
生損害於他人，處有期徒刑月，緩刑貳年」，於理由欄則說明：「被告甲○○宣告
之刑，以暫不執行為適當，諭知緩刑三年」；致諭知緩刑之期間與主文諭知者不同，
然依原判決之記載，主文諭知之期間係以國字「貳」表示，而理由欄則以「三」表示
，自以主文之文字表示較為慎重，且對被告較為有利，原判決理由欄內說明諭知緩刑
三年，顯屬筆誤，此項錯誤無關法律適用之當否，且不影響判決本旨，基於訴訟經濟
之原則，並參酌刑事訴訟法第三百八十條之規定，由原審法院以裁定更正即可，且此
錯誤亦非非常上訴所能救濟。從而非常上訴意旨指摘原判決違法，尚難認為有理由，
應予駁回。
據上論結，應依刑事訴訟法第四百四十六條，判決如主文。
中      華      民      國     九十     年     十一     月     十六     日
                              最高法院刑事第一庭
                                  審判長法官  施  文  仁
                                        法官  張  淳  淙
                                        法官  林  永  茂
                                        法官  陳  世  淙
                                        法官  洪  佳  濱
      右正本證明與原本無異
                                              書  記  官
中      華      民      國     九十     年     十一     月    二十一    日


司法院資訊處製作；財團法人民間司法改革基金會備份。
